臺灣新北地方法院民事判決
110年度訴字第70號
原      告  吳文考  
            林含笑  
            李宜秦  
共      同
訴訟代理人  邱永豪律師
被      告  王榮德  
訴訟代理人  王肇慶  
            吳孟哲律師(法扶律師)
被      告  潘美鈴    籍設高雄市○○區○○路00巷00號7樓                        之1 (現應受送達處所不明，已為公示                        送達）
上列當事人間侵權行為損害賠償等事件，本院於民國111年5月6
日言詞辯論終結，判決如下：
    主  文
被告王榮德、潘美玲（合稱被告）應連帶給付原告吳文考新臺幣
（下同）80萬元、原告林含笑11萬1,000元、原告李宜秦131萬1,
000元，及王榮德自110年1月1日、潘美玲自110年2月24日起，均
至清償日止，按年息百分之5計算之利息。
訴訟費用由被告連帶負擔。
本判決第1項關於原告吳文考部分，於其以27萬元供擔保後，得
假執行；關於原告林含笑部分，得假執行；關於原告李宜秦部分
，於其以44萬元供擔保後，得假執行。但被告得依序以80萬元、
11萬1,000元、131萬1,000元預供擔保而免為假執行。
    事實及理由
一、按訴狀送達後，原告不得將原訴變更或追加他訴，但請求之
    基礎事實同一者，不在此限，民事訴訟法第255條第1項第2
    款定有明文。本件原告本於被告共同詐欺取財之同一基礎事
    實，追加不當得利法律關係為備位聲明請求。經核與上開規
    定相符，自屬合法。　　
二、本件被告潘美玲未於言詞辯論期日到場，核無民事訴訟法第
    386條列各款情形，應依原告之聲請，由其一造辯論而為判
    決。
三、原告主張：
  ㈠與本件相關之事實：
  ⒈被告王榮德係從事神位、祖先牌位安座之工作，原告李宜秦
    家中之神廳皆由被告王榮德處理，兩人為多年朋友，原告李
    宜秦本即信賴被告王榮德。原告吳文考、林含笑則為夫妻，
    與原告李宜秦熟識。因原告吳文考、林含笑認為李宜秦家中
    諸事平安，與被告王榮德經手李宜秦家中神明安座有關，故
    原告吳文考、林含笑對於被告王榮德除尊重外也相當信賴。
  ⒉於106年11月底，適原告吳文考家中有安神位需求，乃請被告
    王榮德北上至原告李宜秦位於新北市新莊區新豐街之家中商
    談相關事宜。詎被告王榮德、潘美鈴二人竟基於侵害他人權
    利之意思聯絡，由被告潘美鈴陪同被告王榮德至原告李宜秦
    家中，並由被告潘美鈴向在場之原告李宜秦、李宜秦之配偶
    黃秋貴、原告吳文考、林含笑，說明關於北京龍愛量子投資
    事宜，極力鼓吹投資「龍愛」量子手環、茶杯等產品，並表
    示獲利不錯，聲稱投資報酬有十幾倍、半年可回收本金，且
    被告王榮德、潘美鈴有投資10萬元左右，獲利百萬等語。被
    告王榮德則在旁贊同並附和稱其自己有投資，保證獲利數倍
    、確實好賺，且其配偶之妹投資數萬元已賺得百萬等語，以
    取信原告吳文考、李宜秦。
  ⒊原告吳文考、李宜秦因被告潘美鈴、王榮德之說法，認有利
    可圖，並基於對被告王榮德之信賴，乃有意投資。嗣被告潘
    美鈴、王榮德再次北上李宜秦家中，原告吳文考、李宜秦、
    黃秋貴均在場，黃秋貴為免原告受騙，乃再次向被告潘美鈴
    詢問是否確實可以投資，潘美鈴乃稱她會負責，但公司與網
    路還在整頓中。
  ⒋為了解投資情況，原告吳文考之妻即原告林含笑，曾再與原
    告李宜秦、黃秋貴共三人一同南下被告王榮德位於高雄之家
    中，當時被告潘美鈴亦在王榮德家中。被告潘美鈴稱，要加
    入要匯錢排隊，否則一旦公司開網，會擠不進來，好幾萬人
    排隊等語。原告等乃詢問如何匯款，被告潘美鈴則稱投資錢
    直接匯入被告王榮德戶頭即可，而被告王榮德即手寫於郵局
    開立之00000000000000號帳戶（下稱：系爭郵局帳戶）資料
    給原告林含笑，原告林含笑尚留存並曾提供貴院（請參原證
    7），俾原告吳文考、李宜秦匯出投資款。同時，潘美鈴則
    鼓吹另一投資案，慫恿原告林含笑、李宜秦另以孩子名義投
    資，原告林含笑、李宜秦基於對被告二人之信賴乃決定投資
    。原告吳文考、林含笑最後之投資金額各為800,000元、111
    ,000元，總計911,000元；原告李宜秦之投資金額則為1,311
    ,000元，其中1,200,000元係投資龍愛部分，其餘係投資潘
    美鈴另行鼓吹部分，均由三人於107年1月3日匯入被告王榮
    德，此有匯款申請書2紙可資證明（請參原證1）。
  ⒌原告吳文考、林含笑於投資後，曾數次南下高雄了解投資狀
    況，然被告王榮德、潘美鈴均推稱公司在整頓物聯網，尚未
    重啟網路云云，一再拖延。因匯款逾1年多，竟全無任何獲
    利音訊，遑論被告二人當時宣稱半年可回收本金之情，經原
    告吳文考、李宜秦多次與被告王榮德聯繫，被告王榮德固不
    否認收受上開投資款，然對於流向支吾其詞，原告吳文考乃
    委託律師於108年4月間寄發存證信函給被告王榮德（請參原
    證2），被告王榮德嗣並曾偕同兒子、兒子之女性友人與潘
    美鈴等數人，北上原告李宜秦家中，告知原告等匯入之數額
    並未供投資，也已用罄，原告等始知受害。
  ⒍原告等迫於無奈，提出刑事告訴，然嗣經新北地方檢察署移
    送高雄地方檢察署，並由該署發布通緝（請參原證3）。因
    久未接獲後續，原告乃另提出本件訴訟。
  ㈡按民法第184條第1項前段規定，因故意或過失，不法侵害他
    人之權利者，負損害賠償責任。同法第185條第1項則規定，
    數人共同不法侵害他人之權利者，連帶負損害賠償責任。不
    能知其中孰為加害人者亦同。經查：
  ⒈原告等人匯出款項，有原證1之匯款單影本可稽。
  ⒉依原告閱覽貴院查得之被告王榮德系爭郵局帳戶交易明細，
    系爭帳戶之存提狀況不特別複雜。於107年1月3日確有兩筆
    原告主張匯入之金額。款項匯入後，當天即有75萬元之大額
    現金提款，其後則至1月9日有20萬現金提款、2月9日有67萬
    現金提款。繼而於3月15日、19日始再有45萬元（各30萬、1
    5萬）、40萬元之現金提款。
  ⒊與本件相關之刑事部分，原告已接獲臺灣高雄地方檢察署起
    訴書（請參原證8）。由此足見，被告王榮德辯稱其無詐欺
    行為云云，核係臨訟卸責之詞，其與潘美鈴屬共同侵權行為
    ，應堪認定。
  ⒋除匯款部分有匯款單可資為證外，就原告主張之上開事實，
    亦經原告李宜秦之配偶黃秋貴到庭結證。證人就與被告王榮
    德、潘美鈴結識之過程，與事實相符，原告確係先認識王榮
    德，因王榮德攜潘美鈴北上，始認識潘美鈴。潘美鈴談及龍
    愛投資時，除原告在場外，被告王榮德亦在場，且表示獲利
    很好。雖證人稱「王榮德沒有提到投資多少賺多少錢」，但
    就潘美鈴提及王榮德太太的妹妹或姐姐也有投資也有獲利之
    當下，王榮德亦附和稱可以投資，且可以從龍愛投資賺回來
    補貼證人在板橋買房子的錢等語。證人就聽聞潘美鈴、王榮
    德所述後，曾至高雄再向被告二人確認投資可行，且曾表示
    要先拿錢去網路排隊等節，均與事實相符，且合於常情。潘
    美鈴、王榮德未曾提及會把原告等人投資的錢給先前已投資
    而擬退出之人，原告對此亦一無所知，直至原告接獲高雄地
    檢作成之不起訴處分時，始知悉此事。在此之前，被告王榮
    德均稱在等龍愛公司開網云云，並傳送如原證6之訊息，稱
    等龍愛開網云云。以目前已知之事證，均無非王榮德係虛與
    尾蛇之策。
  ⒌以系爭郵局帳戶大額提款均以「現金」作帳，而非如原告以
    匯款或其他銀行實務如轉帳等方式而得於事後勾稽金流觀之
    ，顯見被告王榮德與吳美鈴係以切斷資金流向之方式，逃避
    事後追查，故二人確有共同侵權之意思聯絡與行為分擔。蓋
    倘確有投資龍愛量子之事，則為取信於原告，被告按理應會
    以轉帳方式留存相關證據，以便日後向原告交代投資金額去
    向。被告王榮德竟捨此不為，反均以現金提款方式處理原告
    所匯金額，自有可議。
  ⒍被告王榮德在原告匯款當天，即提領部分現金，顯然在收取
    款項前，即知原告所匯金錢，並非用於投資龍愛量子公司或
    被告潘美鈴所招攬之另項投資，蓋如收受金額之目的係投資
    ，按諸常理自應係立刻、全額匯至投資平台或給付潘美鈴用
    於所稱之投資用途，不然即係全額保留在帳戶，等待投資時
    機，豈有部分、零散投入之可能？由此可知，無論是量子龍
    愛或潘美鈴招攬之投資，均非真實，而係用以挖東牆補西牆
    ，即將新的投資金給付先前已投入資金之人。是被告二人謊
    稱係為投資龍愛量子等絕非實在，純係訛詐金錢之說詞。
  ⒎被告王榮德之系爭郵局帳戶，乃被告王榮德自行提供給原告
    林含笑，再由其轉知其他原告，故與本件匯款前原告李宜勤
    是否知悉被告王榮德之帳戶，並無關涉。其次，原告等尚未
    匯款之際，被告王榮德尚催促原告等匯款，而原告等於匯款
    後，亦旋與被告王榮德聯繫、確認，絕非如被告所辯不知原
    告匯款云云。何況，倘被告王榮德未曾與被告潘美鈴論及使
    用何人帳戶，則被告潘美鈴如何確定被告王榮德必定會將收
    得之款項交付被告潘美鈴？再說，縱如被告王榮德所辯，在
    原告匯款後始經由潘美鈴通知，惟既然匯款摘要上已記載匯
    款人姓名，而原告等有關投資龍愛量子之事，又均為被告王
    榮德所參與並知悉，則被告王榮德於得悉原告款項匯入時，
    當即已知係用以投資龍愛量子款項。斯時被告王榮德又僅提
    領部分現金，此如前述，既未全數將收得款項用於投資龍愛
    量子之平台或交付被告潘美鈴，則此非借用帳戶，何為借用
    帳戶？而被告王榮德於知悉款項之支用，與其前與被告潘美
    鈴向原告等招攬時所述不符時，何以被告王榮德均未起疑？
    均未曾質疑被告潘美鈴？又何以被告潘美鈴願冒事後遭被告
    王榮德戳破謊言之風險，而將款項全部置於被告王榮德帳戶
    ？凡此均可推知被告王榮德所辯，全然不符常理，被告王榮
    德所辯係臨訟卸責，實則兩人就取得款項之說詞、款項匯入
    之帳戶、款項之使用方式等，均早有謀議。
  ⒏高雄地檢署不起訴處分，業據原告即告訴人聲請再議後由高
    檢署高雄檢察分署發回續偵並起訴，足見被告王榮德所辯，
    不應遽行採信而為有利之認定。申而論之，就被告王榮德所
    辯投資獲利係據實說明云云，明顯與被告王榮德所述其已知
    悉大陸平台關閉、獲利與本金均未取回不符，此經原告說明
    ；就所辯款項支用云云，既無由與系爭帳戶之交易明細相互
    勾稽，再佐以107年1月3日款項匯入之當天即有金錢支用乙
    節，顯見有關由被告王榮德承接投資人之計畫，是在原告等
    決定投資並匯款前即已議定，然被告王榮德等仍以投資龍愛
    量子等為幌子，誘使原告等投入資金，顯係隱匿已有投資人
    不擬繼續投資以及已知大陸平台關閉，獲利與本金均未取回
    之事實，益見其欺詐原告財產之主觀意思。至於所辯20萬元
    金額交給麥崇泰，潘美鈴以王榮德為人頭承接其他人投資云
    云，既全未舉證而空言狡辯，亦均與被告二人向原告等所述
    係直接投資龍愛量子不符，故所辯應無解於被告等已成立之
    侵權行為。
  ㈢次按民法第185條規定：「數人共同不法侵害他人之權利者，
    連帶負損害賠償責任。不能知其中孰為加害人者亦同。造意
    人及幫助人，視為共同行為人」。本條關於共同侵權責任之
    成立，可分為「共同加害行為」（前段）、「共同危險行為
    」（中段）、「造意幫助行為」（未段）。民法第185條規
    定共同侵權行為責任，其目的在於減輕被害人關於因果關係
    的舉證，並透過使共同侵權行為人負連帶賠償責任之規定，
    確保被害人的受償。實務上，認為共同侵權行為人間，不以
    彼此有意思聯絡為必要，若數人所為不法侵害他人權利之行
    為，在客觀上為被害人所生損害之共同原因，即所謂行為關
    聯共同，亦足成立共同侵權行為，換言之，只要數行為人之
    行為是造成損害之共同原因，數行為人即應負共同侵權行為
    責任。又依最高法院101年度台抗字第493號民事裁定：「民
    事上之共同侵權行為與刑事上之共同正犯，其構成要件並不
    完全相同，共同侵權行為人間不以有意思聯絡為必要，若行
    為關連共同，亦足成立共同侵權行為。又民法第185條第2項
    所謂視為共同行為人之幫助人，係指以積極的或消極的行為
    ，對實施侵權行為人予以助力，促成其侵權行為之實施者而
    言。」經查，出借帳戶極可能為不法之徒所利用，此為政府
    長期宣導，依照社會通常之觀念以及擁有正常智識之人，應
    該都清楚、明白、理解帳戶之重要性，甚至應該都能夠預期
    將帳戶交付他人可能的風險。因此，應認將帳戶交付他人，
    致使詐騙集團能夠利用該帳戶當作詐騙工具，帳戶持有人就
    構成詐欺幫助犯，而司法實務亦概認出借帳戶之行為構成幫
    助詐欺，於民事上屬共同侵權行為。故縱貴院信被告王榮德
    與潘美鈴非屬共同詐欺，則被告王榮德至少亦有幫助行為，
    民事上應與潘美鈴連帶負責。
  ㈣末按無法律上之原因而受利益，致他人受損害者，應返還其
    利益。此民法第179條前段之明文。而「不當得利請求權之
    發生係基於『無法律上之原因而受利益，致他人受損害』之事
    實，所以造成此項事實，是否基於特定人之行為或特殊原因
    ，在所不問。亦即不當得利所探究，只在於受益人之受益事
    實與受損事實間之損益變動有無直接之關聯，及受益人之受
    益狀態是否有法律上之原因（依據）而占有，至於造成損益
    變動是否根據自然之因果事實或相同原因所發生，並非不當
    得利制度規範之立法目的。換言之，只要依社會一般觀念，
    認為財產之移動，係屬不當，基於公平原則，有必要調節，
    即應依不當得利，命受益人返還。本件資金之流動，被上訴
    人既係因受騙而匯款與上訴人，而上訴人亦不否認收受來自
    被上訴人之系爭匯款四百萬元，上訴人在受領利益與給付利
    益間，具有直接之損益變動，是由資金變動之關係觀察，受
    損人係被上訴人。上訴人抗辯其合法取得系爭四百萬元，自
    應就此負舉證責任。而上訴人之舉證既不足採信，自應受不
    利之認定。被上訴人依不當得利之法律關係，請求上訴人給
    付系爭四百萬元本息，於法有據。」此有最高法院96年度台
    上字第2362號民事判決可參。另最高法院106年台上字第106
    2號民事判決亦認：不當得利制度，旨在矯正及調整因財貨
    之損益變動而造成財貨不當移動之現象，使之歸於公平合理
    之狀態，以維護財貨應有之歸屬狀態，俾法秩序所預定之財
    貨分配法則不致遭到破壞。故當事人間之財產變動，即一方
    受財產上之利益，致他方受損害，倘無法律上之原因，即可
    構成不當得利。經查：
  ⒈縱認被告王榮德所辯未詐騙原告云云為可採，然原告既受被
    告潘美鈴訛騙而匯款至被告王榮德之系爭帳戶，被告王榮德
    在受領利益與給付利益間，具有直接之損益變動，是由資金
    變動之關係觀察，受損人係原告等，則原告等自得另依不當
    得利之法律關係，請求被告王榮德給付所受原告等匯款之利
    益。
  ⒉受領人於受領時，知無法律上之原因或其後知之者，應將受
    領時所得之利益，或知無法律上之原因時所現存之利益，附
    加利息，一併償還，如有損害，並應賠償。民法第182條第2
    項定有明文。今被告王榮德於107年1月3日受領原告匯款後
    ，即知無端獲得該等利益，且未用於直接投資，反係支付被
    告王榮德自己受讓前手投資人之對價，使自己獲得免於以自
    己之財產負擔受讓對價之利益，故原告請求自較晚之時點即
    起訴狀繕本送達起算之利息，應有理由。
  ⒊末按不真正連帶債務之發生，係因相關之法律關係偶然競合
    所致，多數債務人之各債務具有客觀之同一目的，而債務人
    各負有全部之責任，債務人中之一人或數人向債權人為給付
    者，他債務人亦同免其責任（最高法院97年度台上字第453
    號判決意旨參照）。今被告潘美鈴及被告王榮德，本於各別
    之原因對原告負有債務，惟所負為同一給付目的之債務，依
    據前開說明，為不真正連帶債務關係，自因債務人中一人為
    給付，他債務人對於債權人之債務亦告消滅，附此敘明。
　㈤並聲明：如主文第1項所示，並願供擔保請准宣告假執行。
四、被告王榮德答辯：
  ㈠被告並無共同侵害原告權利，原告依侵權行為規定請求被告
    王榮德負損害賠償責任，並無理由：
　⒈原告等人要投資龍愛量子公司，係原告等人與潘美玲自行協
    議，與被告王榮德無涉，被告王榮德自始至終未曾找原告等
    人投資龍愛量子公司，亦無勸進原告等人參與投資龍愛量子
    公司，再原告將投資金額匯入被告帳戶中，因原告李宜秦與
    被告40多年好友，雙方本有財務往來，原告李宜秦知悉被告
    銀行帳戶，因原告與潘美玲談好要投資龍愛量子公司，潘美
    玲叫原告把錢先匯到被告帳户，但二人並未曾知會被告，原
    告在107年1月3日匯款到被告帳戶時，被告王榮德並不知情
    ，係後來潘美玲告知被告，原告有匯款至被告帳戶，要被告
    將金額領出，被告才知悉，被告並無將自己帳戶出借給潘美
    玲，原告稱被告與潘美玲縱非屬共同詐欺，則被告至少亦有
    幫助行為，民事上應與潘美玲連帶負責，洵屬無據。
　⒉被告王榮德與原告李宜秦係40多年友人，被告王榮德從未找
    原告等人投資龍愛量子，僅係106年11月間，被告與潘美玲
    到原告李宜秦家中，原告李宜秦曾問被告投資龍愛量子公司
    有無賺到錢，而被告因106年3、4月間先投資4萬元，後來又
    投資13萬元，經過一個多月，潘美玲說公司開分有獲利100
    萬元，潘美玲給被告90多萬元，被告再將這些錢繼續投資，
    所以被告才照實說有賺100多萬元，被告並無要原告投資，
    被告又何來詐欺之有？被告自始至終未曾找原告等人投資任
    何金額，原告投資龍愛係原告等人與潘美玲間之協議，與被
    告無涉，被告並無任何侵權行為。
　⒊原告所匯至被告帳戶金領，被告均全數依潘美玲指示分次將
    金領領出給潘美玲，其間180萬元潘美玲係支付給鍾美金等
    人收購龍愛量子公司股權，餘額20萬元，潘美玲交給麥崇泰
    ，此皆亦與被告無關。
　⒋再因當時龍愛量子公司無法過戶，潘美玲係因不想原告等人
    來往北高很麻煩，才先找被告當人頭當承接人，潘美玲即將
    所收購股權先轉到被告名下，等龍愛量子公司開網可以過户
    ，再把權利轉至原告等名下，被告只是單純協助轉讓龍愛電
    子權利才同意當人頭，其他與被告無涉。
　⒌綜上，被告自己投資龍愛量子公司與原告無關，原告自行投
    資龍愛量子係與潘美玲間協議與被告無涉，被告自始至終對
    原告並無任何侵權行為，原告等人主張被告有共同侵權行為
    應負損害賠償責任，應舉證以實其說。
  ㈡被告王榮德否認提供郵局帳號供被告潘美玲詐欺原告等三人
    ；退步言之，縱然原告等得請求損害賠償，然原告等損害賠
    償請求之時效已完成，且王榮德亦無獲得任何利益，自得拒
    絕給付：
  ⒈按「因侵權行為所生之損害賠償請求權，自請求權人知有損
    害及賠償義務人時起，二年間不行使而消滅，自有侵權行為
    時起，逾十年者亦同。」民法第197條第1項定有明文。
  ⒉查原告等係於107年1月3日匯款至王榮德之郵局帳戶，然依「
    龍愛量子」維基百科資料所示，系爭投資項目早於106年7月
    即遭查封(高雄地檢署109年度偵續字第133號起訴書證據清
    單編號8)，故原告等本件損害賠償請求權之時效自應於107
    年1月3日匯款時起算，並於109年1月3日消滅；然本件原告
    等遲至109年12月始提起本件訴訟，原告等之損害賠償請求
    權早已罹逾時效，王榮德自得拒絕給付。
  ⒊退步言之，縱然原告等於匯款時尚不知「龍愛量子」為投資
    詐騙，然依原告等起訴書自陳，潘美玲詐欺時宣稱投資半年
    後可收回本金，故倘若原告等遲未收取投資報酬，原告等主
    觀上，最晚應於107年1月3日匯款後半年(即於107年7月後)
    ，即應已發現「龍愛量子」已遭查封之事實，故原告等之損
    害賠償起請求權，最晚應於107年7月起算；然本件原告等遲
    至109年12月始提起本件訴訟，原告等之損害賠償請求權亦
    已罹逾時效，王榮德仍得拒絕給付。
  ⒋再退而言，「龍愛量子」之集團成員，早於107年12月13日已
    開庭受審(被證1)，更可證明「龍愛量子」案件必定早於107
    年12月以前已遭提起公訴並廣為人知；然本件原告等遲至10
    9年12月始提起本件訴訟，原告等之損害賠償請求權亦已罹
    逾時效，王榮德仍得拒絕給付。
  ⒌綜上所述，原告等之損害賠償請求權於提起本件訴訟時已罹
    逾時效，王榮德自得拒絕給付，且王榮德亦無獲得利益，原
    告等本件所請自屬無據。
  ㈢並聲明：
　⒈原告之訴駁回。
　⒉如受不利判決，願供擔保請准免為假執行之宣告。　　
五、被告潘美玲未於言詞辯論期日到場，亦未提出書狀作何聲明
    或陳述。
六、原告吳文考、林含笑、李宜秦主張其3人因被告潘美鈴鼓吹
    慫恿投資，乃決定投資龍愛量子公司，其中吳文考、林含笑
    夫妻最後之投資金額各為800,000元、111,000元，總計911,
    000元；李宜秦個人之投資金額則總計為1,311,000元，包括
    1,200,000元係投資龍愛量子公司部分，其餘係投資潘美鈴
    另行鼓吹部分，上開款項均由其3人於107年1月3日匯入被告
    王榮德帳戶之事實，有匯款申請書、起訴書等件為證（本院
    卷第19、21、231至241頁），且為被告所不爭執，自堪信為
    真實。
七、原告復主張被告潘美玲、王榮德等2人係共同詐欺原告吳文
    考800,000元、林含笑111,000元、李宜秦1,311,000元，致
    其3人分別受有800,000元、111,000元、1,311,000元之損害
    ，原告自得依共同侵權行為損害賠償法律關係，請求被告2
    人連帶如數賠償等情。則為被告王榮德所否認，並以前詞置
    辯。經查：　　
  ㈠本件原告就其主張被告2人共同詐欺吳文考800,000元、林含
    笑111,000元、李宜秦1,311,000元得逞之事實，有另行對被
    告2人提出刑事告訴，經台灣高雄地方檢察署109年度偵續字
    第133號起訴書對被告王榮德提起公訴，觀諸該起訴書之犯
    罪事實欄載明：「一、王榮德與潘美鈴（通緝中）均明知傳
    銷組織「龍愛量子」已於民國106年7月間遭中國大陸警方查
    封，王榮德及潘美鈴為確保潘美鈴借用林益親名義投資「龍
    愛量子」之新臺幣（下同）40萬元，及鍾美金等人投資「龍
    愛量子」如附表所示之投資款能順利解套，竟共同意圖為自
    己及第三人不法之所有，基於詐欺取財之犯意聯絡，於106
    年11月底，王榮德與潘美鈴前往李宜秦位於新北市○○區○○街
    00號住處，向李宜秦、吳文考、林含笑佯稱：其等投資北京
    龍愛量子公司獲利良好，投資報酬10幾倍，半年即可回本，
    投資10萬多元，已淨賺100多萬元云云，致李宜秦、吳文考
    、林含笑陷於錯誤，因此於107年1月3日吳文考、林含笑匯
    款91萬1000元至王榮德申設之中華郵政股份有限公司高雄順
    昌郵局帳號00000000000000號帳戶（下稱上開帳戶）內，李
    宜秦匯款131萬1000元至上開帳戶內（惟其中120萬元係本案
    投資款，另11萬1000元則屬另案投資）。王榮德取得李宜秦
    等投資款後，即於附表所示時間，與鍾美金等簽立轉讓書，
    以便將李宜秦等人之投資款交付，用以換取已無價值之「龍
    愛量子」股份。嗣因李宜秦等投資後，遲未收到投資報酬，
    經向王榮德詢問，始知王榮德已將投資款花用殆盡，始知上
    情。…」等語（本院卷第231頁），已堪信原告主張之上開事
    實為真實。
  ㈡被告王榮德雖辯稱其係依被告潘美鈴之指示，將原告投資之
    金錢交付給其他擬退出投資之投資人，且其亦為受害人云云
    。然查：
  ⒈原告既決定參與投資，依一般社會常情，其本意當係以自己
    名義為投資，直接向提供投資機會之公司平台享受投資利得
    、承擔投資損失，應無在前手投資人因根本未獲利或獲利未
    如預期而欲退出投資之時，反而跳入火坑，承接前手之投資
    ，使前手可取回投資本金、全身而退，原告反陷自身於請求
    返還投資款無著窘境之理。而被告王榮德既以自己名義承受
    前手投資權利，應認該等承受即與原告無涉，被告王榮德應
    自行承擔受讓前手投資之不確定性。
  ⒉本件依原告所主張及被告不爭執之事實，被告王榮德係於「1
    06年11月」與被告潘美鈴至原告李宜秦家拜訪，原告係於「
    107年1月3日」始匯款，顯然均晚於被告王榮德未實際拿到9
    0多萬元獲利，及106年7、8月知悉大陸平台關起來、獲利、
    本金未能取回之時，然被告王榮德仍持續隱瞞已知之大陸平
    台關起來，獲利、本金無著之訊息，向原告傳遞已賺100多
    萬之不實訊息，造成原告作成錯誤之投資決策並匯出投資款
    ，是被告王榮德所為即應屬與被告潘美玲共同詐欺原告之行
    為。
  ⒊復依上開起訴書認定，鍾美金等投資人係將其等投資龍愛量
    子公司共計180萬元之持分轉讓與被告王榮德。然依原告之
    民事起訴狀，就龍愛量子部分，原告吳文考之投資金額為80
    萬元、原告李宜秦之投資金額為120萬，總計為200萬元，則
    餘額20萬元去向為何？就被告王榮德招攬投資所得之數額，
    是否均用於所辯稱之收購出售權利人的持分，恐非無疑，不
    能遽信。
  ⒋被告王榮德於收受原告之款項後，不僅未曾告知原告有關該
    等數額係用以退還退出投資之人，甚至仍繼續透過LINE傳送
    有關「中國物聯網啟動」、「一旦開網，你將身價百倍」、
    「明天開始，選對平台，跟對人，可以改變命運！！」、「
    龍愛的創業者 股東們 現在好！…」、「龍愛量子產業集團
    公司的合法長久性全面分析」、「平台什麼時候開網」、「
    龍愛開網是必然…」等訊息（本院卷第115至129頁），倘如
    被告王榮德所辯其不知情，則何以在收款後，知悉無法將錢
    匯至平台時，不直接將款項退還原告，是被告王榮德所辯，
    有違常理，不足採信。
  ㈢被告王榮德固否認提供系爭郵局帳戶云云。然被告王榮德提
    供系爭郵局帳戶之事實，除有原證7帳號資料字條（同卷第1
    91頁）為憑外，亦有證人黃秋貴證言（同卷第211至217頁）
    可資證明，故被告王榮德空言否認應無可採。
  ㈣被告王榮德雖為時效抗辯，並提出高雄地檢署起訴書證據清
    單編號8、被證1等資料為證。然依一般經驗法則，原告於匯
    款時應尚不知相關維基百科資料，否則豈可能飛蛾撲火、自
    甘冒險匯出款項，且至匯款後半年，原告亦應係信任被告提
    供之訊息，等待開網，不知遭詐騙，故時效於是時尚無從起
    算。原告主張其係因獲利無著，愈發半信半疑，乃於108年4
    月間委託律師發函後，經被告王榮德承認匯入之款項未供投
    資，也已用罄，原告始確知受害並陸續進行法律行動等語，
    衡情即尚採信。
八、按因故意或過失，不法侵害他人之權利者，負損害賠償責任
    ；數人共同不法侵害他人之權利者，連帶負損害賠償責任，
    民法第184條第1項前段、第185條第1項前段分別定有明文。
    查本件被告共同詐欺原告吳文考80萬元、林含笑11萬1,000
    元、李宜秦131萬1,000元得逞，依上開規定，其3人請求被
    告連帶如數賠償，自屬有據。又原告先位聲明請求既有理由
    ，其餘備位聲明及請求權基礎，即無論述之必要。
九、從而，原告依共同侵權行為損害賠償法律關係，請求被告王
    榮德、潘美玲應連帶給付原告吳文考80萬元、原告林含笑11
    萬1,000元、原告李宜秦131萬1,000元，及起訴狀繕本送達
    （本院卷第51、95頁）翌日即王榮德自110年1月1日、潘美
    玲自110年2月24日起，均至清償日止，按年息百分之5計算
    之利息，為有理由，應予准許。
十、兩造陳明願供擔保請為准、免假執行宣告，經核均無不合，
    除原告林含笑勝訴部分，因金額在50萬元以下，應依職權宣
    告假執行外，其餘皆酌定相當擔保金額併予准許之。
據上論結，本件原告之訴為有理由，依民事訴訟法第385條第1項
前段、第78條、第389條第1項第5款、第390條第2項、第392條第
2項，判決如主文
　　八、訴訟費用負擔之依據：民事訴訟法第78條。
中　　華　　民　　國　　111 　年　　5 　　月　　20　　日
                  民事第五庭    法　官　連士綱
以上正本係照原本作成
如對本判決上訴，須於判決送達後20日內向本院提出上訴狀。如
委任律師提起上訴者，應一併繳納上訴審裁判費。
中　　華　　民　　國　　111 　年　　5 　　月　　23　　日
                                書記官　游曉婷